臺灣彰化地方法院刑事判決
111年度訴字第158號
公  訴  人  臺灣彰化地方檢察署檢察官  
被      告  吳明鎭




指定辯護人  張嘉麟律師
上列被告因違反毒品危害防制條例案件，經檢察官提起公訴（11
0年度偵字第13152、13154號），本院判決如下： 
    主  文
吳明鎭犯販賣第三級毒品而混合二種以上之毒品罪，處有期徒刑
參年拾月；又犯販賣第三級毒品而混合二種以上之毒品未遂罪，
處有期徒刑貳年貳月。應執行有期徒刑肆年貳月。扣案如附表編
號一至三所示之物均沒收。未扣案之犯罪所得新臺幣參仟元沒收
，於全部或一部不能沒收或不宜執行沒收時，追徵其價額。
    事  實
一、吳明鎭(起訴書誤載為「吳明鎮」)明知2-(4-溴-2,5-二甲氧
    基苯基)-N-(2-甲氧基苯甲基)乙胺(2-(4-bromo-2,5-dimeth
    oxyphenyl)-N-〔(2-methoxyphenyl)methyl〕ethanamine、25
    B-NBOMe)、3,4-亞甲基雙氧苯基乙基胺戊酮、硝甲西泮、愷
    他命係毒品危害防制條例第2條第2項第3款所列管之第三級
    毒品，硝西泮係同條例第2條第2項第4款所列管之第四級毒
    品，依法不得販賣，竟分別為下列行為：
(一)基於販賣第三級毒品愷他命、第三級毒品而混合二種以上之
    毒品以營利之犯意，使用門號0000000000號行動電話之通訊
    軟體微信與吳采穎聯繫販賣愷他命及毒品咖啡包事宜，吳采
    穎先於民國110年10月24日4時許轉帳新臺幣(下同)3,000元
    至吳明鎭所指定之帳戶內，吳明鎭再於同日5時53分許，在
    其所駕駛並停放在彰化縣○○市○○路000號前之車牌號碼000-0
    000號自用小客車上，販賣愷他命2包(每包價值1,500元，然
    吳明鎭身上僅有愷他命1包，故僅先交付愷他命1包，另一包
    於翌日交付，詳下述)、含有上述除愷他命以外之毒品成分
    之咖啡包10包(每包價值350元，價金賒欠尚未取得)給吳采
    穎。
(二)基於販賣第三級毒品而混合二種以上之毒品以營利之犯意，
　　先與微信暱稱「逆天而行」之男子聯繫購買毒品咖啡包事宜
    ，於同日22時許在臺中市北區學士路與健行路之交岔路口，
    向該男子購買含有上述除愷他命以外之毒品成分之咖啡包10
    包後，適吳采穎於110年10月25日1時許以微信與吳明鎭聯絡
    欲購買毒品咖啡包之事，吳明鎭遂於同日2時許在其所駕駛
    並停放在彰化縣○○市○○路000號前之上開小客車上，先拿其
    昨日積欠的愷他命1包給吳采穎，之後欲販賣上開毒品咖啡
    包2包(每包價值350元)予吳采穎之際，因員警於同日2時48
    分許，見其違規停車上前盤查而未遂，並扣得如附表編號1
    至3所示之毒品咖啡包10包、愷他命1包、行動電話1支(含門
    號0000000000號SIM卡1張)，始查悉上情。
二、案經彰化縣警察局彰化分局報告臺灣彰化地方檢察署檢察官
    偵查起訴。　　　　　　　　
　　理  由
一、證據能力：
    本判決下列所引用被告吳明鎭以外之人於審判外之陳述，公
    訴人、被告及其辯護人於本院審理時均同意有證據能力(見
    本院卷第92頁、第369頁)，迄言詞辯論終結前均未聲明異議
    ，本院審酌該等證據作成時並無違法及證明力明顯過低之瑕
    疵等情況，認以之作為證據應屬適當，該等供述證據均有證
    據能力；至非供述證據部分，亦查無違反法定程序取得之情
    ，並無顯不可信之情況與不得作為證據之情形，認均有證據
    能力。　　
二、認定犯罪事實所憑之證據及理由：
    上揭犯罪事實，業據被告於偵查及本院審理時均坦承不諱，
　　核與證人吳采穎於警詢及偵查中之證述相符(見110年度偵字
    第13152號卷【下稱偵一卷】第61至66頁、第201至203頁)，
    並有彰化分局民族路派出所搜索扣押筆錄、扣押物品目錄表
    、現場及扣案物照片、微信對話紀錄、存摺封面影本、衛生
    福利部草屯療養院110年11月11日草療鑑字第1101100133、0
    000000000、0000000000號鑑驗書等附卷可稽(見偵一卷第75
    至89頁、第95至125頁、第207至213頁)，復有扣案如附表編
    號1至3所示之物可佐，足認被告上開任意性之自白與事實相
    符，堪以採信。再者，販售毒品，罪重查嚴，行為人均以隱
    匿方式為之，且因無公定價格，復易因分裝而增減份量，每
    次買賣價量，常隨雙方關係深淺、資力、需求量及對行情之
    認知、來源是否充裕等因素，而異其標準，非可一概而論，
    是販賣者從價差、量差或品質差中牟利之方式雖異，然其意
    圖營利之販賣行為則無二致，此因毒品量微價昂，販賣者有
    利可圖，茍無利可圖，豈願甘冒重典行事，足認被告於事實
    欄一所示各次販賣毒品之行為時，主觀上均具有營利之意圖
    甚明。綜上所述，本案事證明確，被告犯行洵堪認定，應依
    法論科。
三、論罪科刑：　　
(一)按毒品危害防制條例第9條第3項：「犯前五條之罪而混合二
    種以上之毒品者，適用其中最高級別毒品之法定刑，並加重
    其刑至二分之一」之規定，係屬刑法分則之加重，為另一獨
    立之犯罪型態，如其混合二種以上毒品屬不同級別，應依最
    高級別毒品所定之法定刑，並加重其刑至二分之一。是核被
    告如事實欄一(一)所為，係犯毒品危害防制條例第4條第6項
    、第3項之販賣第三級毒品罪(販賣愷他命部分)、同條例第9
    條第3項、第4條第3項之販賣第三級毒品而混合二種以上之
    毒品罪(販賣毒品咖啡包部分)；事實欄一(二)所為，係犯毒
    品危害防制條例第9條第3項、第4條第6項、第3項之販賣第
    三級毒品而混合二種以上之毒品未遂罪。
(二)被告販賣前意圖販賣而持有毒品之行為，依最高法院101年
    度第10次刑事庭會議決議見解，為法條競合關係，不另論罪
    ，公訴意旨認應分論併罰，容有誤會。又公訴意旨認被告所
    為係犯毒品危害防制條例第4條第3項、第4項、第6項之販賣
    第三、四級毒品既遂或未遂罪嫌，漏未論及同條例第9條第3
    項之罪，容有未洽，惟其基本事實相同，且經本院於審理程
    序時一併告知法條及罪名，對被告之防禦權不生不利影響，
    爰依法變更起訴法條。
(三)被告就事實欄一(一)所為，係同時販賣第三級毒品、第三級
    毒品而混合二種以上之毒品之行為，係以一行為觸犯二罪名
    ，為想像競合犯，應依刑法第55條前段之規定，從一重之販
    賣第三級毒品而混合二種以上之毒品罪處斷。被告所犯事實
    欄一(一)、(二)所示2罪，犯意各別、行為互殊，應分論併
    罰。
(四)刑之加重事由：　　
  1.被告就事實欄一(一)、(二)所為，均應依毒品危害防制條例
    第9條第3項之規定加重其刑。
　2.公訴意旨主張被告先前經法院論處有期徒刑，嗣執行完畢，
    為累犯，請依累犯規定加重其刑等語。惟查，被告前因①妨
    害風化案件，經臺灣臺中地方法院以104年度審訴字第90號
    判決判處有期徒刑5月確定；②藏匿人犯案件，經同法院以10
    4年度簡字第111號判決判處有期徒刑3月確定；上開①、②案
    件接續執行，於105年2月21日執行完畢出監；③詐欺等案件
    ，經同法院以107年度訴字第325號判決判處應執行有期徒刑
    3年2月確定；④妨害風化案件，經同法院以107年度中簡字第
    446號判決判處有期徒刑3月確定；⑤妨害風化案件，經同法
    院以108年度中簡字第189號判決判處有期徒刑4月確定；⑥詐
    欺案件，經同法院以108年度金訴字第43號判決判處有期徒
    刑1年4月確定；上開③至⑥案件，經同法院以109年度聲字第1
    22號裁定應執行有期徒刑4年2月確定(下稱甲執行案)，於11
    0年3月24日假釋出監付保護管束，保護管束於110年11月16
    日期滿，有臺灣高等法院被告前案紀錄表在卷可考。是被告
    所犯上開①、②案件，固已於105年2月21日執行完畢，惟此部
    分有期徒刑之執行完畢日期，距離本案犯罪時間已逾5年，
    即與累犯之要件不合，又其餘③至⑥案件，並無在上開甲執行
    案定刑裁定確定前即已執行完畢之情形，則被告係在甲執行
    案假釋期間為本案犯行，自亦不構成累犯，是被告本案犯行
    均應不構成累犯，公訴意旨認被告構成累犯，並應依累犯規
    定加重其刑，容有誤會，附此敘明。
(五)刑之減輕事由：
  1.被告就事實欄一(二)所為，為未遂犯，爰依刑法第25條第2
    項之規定，按既遂犯之刑度減輕其刑，並依法先加重後減輕
    之。　　
  2.毒品危害防制條例第17條第2項：
　　被告於偵查及本院審理時自白本案2次犯行，均應依毒品危
    害防制條例第17條第2項之規定，減輕其刑，並依法遞減之
    。
　3.毒品危害防制條例第17條第1項：
　　被告雖於警詢、偵查時供出其毒品來源，惟檢警並未因而查
    獲其他正犯或共犯之情形，有彰化縣警察局彰化分局111年3
    月29日彰警分偵字第1110012904號函文所附職務報告、臺灣
    彰化地方檢察署111年4月12日彰檢秀敬110偵13152字第1119
    014544號函附卷可參(見本院卷第115至119頁），即無毒品
    危害防制條例第17條第1項規定之適用。
　4.刑法第62條：
　　按刑法第62條前段規定：「對於未發覺之罪自首而受裁判者
    ，得減輕其刑。」上開自首之規定，係以對於未發覺之犯罪
    ，在有偵查或調查犯罪職權之公務員知悉犯罪事實及犯人前
    ，向職司犯罪偵(調)查之公務員告知其犯罪事實，且有接受
    法院裁判之主觀意思及客觀事實者，始克當之。苟犯罪行為
    人自首犯罪後，無正當理由拒不到案，或故意逃逸無蹤，經
    通緝始行歸案者，可見其顯無真正悔罪投誠而接受裁判之意
    思，即與自首之要件不符。查員警於事實欄一(二)所示查獲
    時、地，原先係因見被告違規併排停車而予以盤查，被告主
    動交付毒品咖啡包8包，嗣於警詢時供出事實欄一(一)之行
    為等情，固有被告110年10月25日警詢筆錄存卷可佐(見偵一
    卷第49至56頁）。惟被告於本院審理期間，經傳喚、拘提無
    著，其辯護人亦向法院表示「聯絡不到被告」等語(見本院
    卷第201頁)，經本院發布通緝始緝獲到案，可徵被告並無接
    受裁判之意願，顯與刑法第62條自首要件未合，自無從依上
    開規定減輕其刑，附此說明。　　　
　5.刑法第59條：
　　辯護人雖請求依刑法第59條酌減其刑等語，惟按犯罪之情狀
    顯可憫恕，認科以最低度刑仍嫌過重者，得酌量減輕其刑，
    刑法第59條定有明文。此所謂法定最低度刑，固包括法定最
    低本刑；惟遇有其他法定減輕之事由者，則應係指適用其他
    法定減輕事由減輕後之最低度刑而言。倘被告別有其他法定
    減輕事由者，應先適用法定減輕事由減輕其刑後，猶認其犯
    罪之情狀顯可憫恕，即使科以該減輕後之最低度刑仍嫌過重
    者，始得適用刑法第59條規定酌量減輕其刑。本院審酌被告
    所犯本案犯行，經依上開規定先加後減後，法定最低刑度已
    大幅減輕，且衡酌被告前案於110年10月11日為警查獲其意
    圖販賣而持有第二級毒品而混合二種以上毒品之行為，經檢
    察官提起公訴，有臺灣臺中地方檢察署110年度偵字第32677
    號起訴書可佐(見本院卷第143至145頁)，竟再犯本案，顯然
    漠視國家對於毒品買賣之禁令，助益毒品之流通，本案犯罪
    亦未見有何特殊原因與環境足以引起一般同情而有情輕法重
    之情形，自無刑法第59條規定減輕其刑之適用。
(六)量刑：
　　爰以行為人之責任為基礎，審酌被告於本案行為前，曾數次
    因刑事案件經法院論罪科刑確定，有臺灣高等法院被告前案
    紀錄表附卷可佐，足徵被告素行不佳，以及被告尚值壯年，
    不思依循正途獲取所需，知悉毒品戕害身心，竟無視國家杜
    絕毒品犯罪之禁令而為本案犯行，增加毒品在社會流通之危
    險性，並對國民健康及社會秩序造成危害，實應嚴懲，惟念
    其犯後坦承犯行，本案販賣毒品之數量、價格不多，兼衡其
    販賣毒品之動機、目的、手段、情節，並考量被告自陳國中
    畢業之智識程度、從事打石工、日薪約2,000元之家庭經濟
    生活狀況等一切情狀，分別量處如主文所示之刑，並定應執
    行之刑如主文所示。
四、沒收：
(一)扣案如附表編號1所示之毒品咖啡包10包、如附表編號2所示
    之愷他命1包，經送鑑驗，檢出第三、四級毒品成分，為違
    禁物，應依刑法第38條第1項規定宣告沒收；又盛裝前開毒
    品之包裝袋，因包覆毒品，其上留有該毒品之殘渣，無論依
    何種方式均難與之析離，爰連同該包裝併予宣告沒收；至送
    驗耗損部分之毒品因已滅失，爰不另宣告沒收。
(二)扣案如附表編號3所示之行動電話1支(含門號0000000000號S
    IM卡1張），為被告所有，供其與證人吳采穎聯絡毒品交易
    事宜，業據被告於本院審理中供陳在卷(見本院卷第89至90
    頁)，應依毒品危害防制條例第19條第1項規定宣告沒收。而
    扣案之門號0000000000號SIM卡1張，被告供稱與其本案犯行
    無關，爰不予宣告沒收。
(三)被告因事實欄一(一)販賣毒品行為所取得之交易價金3,000
    元，為被告之犯罪所得，尚未扣案，應依刑法第38條之1第1
    項前段、第3項之規定宣告沒收，於全部或一部不能沒收或
    不宜執行沒收時，追徵其價額。　　　　　
據上論斷，應依刑事訴訟法第299條第1項前段，判決如主文。
本案經檢察官詹雅萍提起公訴，檢察官鄭安宇、劉欣雅到庭執行
職務。
中　　華　　民　　國　　111 　年　　9 　　月　　28　　日
                  刑事第一庭    審判長法  官  廖健男
                                      法  官  林慧欣
                                      法  官  胡佩芬
以上正本證明與原本無異。
如不服本判決應於收受判決後20日內向本院提出上訴書狀，並應
敘述具體理由。其未敘述上訴理由者，應於上訴期間屆滿後20日
內向本院補提理由書（均須按他造當事人之人數附繕本）「切勿
逕送上級法院」。
中　　華　　民　　國　　111 　年　　9 　　月　　28　　日
                                      書記官  蔡忻彤
附錄本案論罪科刑法條：
毒品危害防制條例第4條
製造、運輸、販賣第一級毒品者，處死刑或無期徒刑；處無期徒
刑者，得併科新臺幣3千萬元以下罰金。
製造、運輸、販賣第二級毒品者，處無期徒刑或10年以上有期徒
刑，得併科新臺幣1千5百萬元以下罰金。
製造、運輸、販賣第三級毒品者，處7年以上有期徒刑，得併科
新臺幣1千萬元以下罰金。
製造、運輸、販賣第四級毒品者，處5年以上12年以下有期徒刑
，得併科新臺幣5百萬元以下罰金。
製造、運輸、販賣專供製造或施用毒品之器具者，處1年以上7年
以下有期徒刑，得併科新臺幣150萬元以下罰金。
前5項之未遂犯罰之。
毒品危害防制條例第9條第3項
犯前五條之罪而混合二種以上之毒品者，適用其中最高級別毒品
之法定刑，並加重其刑至二分之一。
附表：　　　　　　　　　　　　　　　　
編號 扣案物品  1 標示Aape藍綠相間包裝10包，總毛重43.76公克，鑑驗未開封1包(送驗數量3.0817公克)，檢出第三級毒品2-(4-溴-2,5-二甲氧基苯基)-N-(2-甲氧基苯甲基)乙胺(2-(4-bromo-2,5-dimethoxyphenyl)-N-〔(2-methoxyphenyl)methyl〕ethanamine、25B-NBOMe)、3,4-亞甲基雙氧苯基乙基胺戊酮、硝甲西泮、第四級毒品硝西泮，測得3,4-亞甲基雙氧苯基乙基胺戊酮純度約1%，估算2-(4-溴-2,5-二甲氧基苯基)-N-(2-甲氧基苯甲基)乙胺(2-(4-bromo-2,5-dimethoxyphenyl)-N-〔(2-methoxyphenyl)methyl〕ethanamine、25B-NBOMe)純度<1%、硝甲西泮純度<1%、硝西泮純度<1%，推估檢品10包，檢驗前總淨重31.8046公克，3,4-亞甲基雙氧苯基乙基胺戊酮總純質淨重0.3180公克。   2 愷他命1包(外觀為晶體，淨重0.4601公克，驗餘淨重0.4521公克)   3 行動電話1支(含門號0000000000號SIM卡1張）